臺灣臺南地方法院刑事裁定　　　　　　　　　　　　 九十三年度聲判字第二九號
　　聲　請　人
　　即　告訴人　丁○○
　　被　　　告　乙○○
　　　　　　　　丙○○
　　　　　　　　甲○○
右列聲請人因告訴被告誣告案件，不服臺灣高等法院臺南分院檢察署檢察長駁回再議
之處分（九十三年度上議字第五三一號），聲請交付審判，本院裁定如左：
    主  文
聲請駁回。
    理  由
一、聲請交付審判意旨略以：
    聲請人因所居住的吉祥大樓（座落於台南市○○路四八五巷廿四號）地下室停車
    位問題與案外人洪榮生、吳銘輝涉訟，曾邀及被告乙○○、黃政吉等連署並列為
    告訴人，然渠二人既已參與連署，同意對案外人提出告訴，嗣又向台南地方法院
    檢察署檢察官提出「吉祥大樓住戶聲明書」（製作人為甲○○）表示渠等並未參
    與告訴，致使台南地方法院檢察署檢察官以九十一年度他字第一○三六號乙案偵
    辦涉嫌偽造文書，後以罪嫌不足簽結，足見被告三人顯有誣告之情；又臺灣台南
    地方法院檢察署偵查顯未完備，臺灣高等法院臺南分院檢察署未查此情，而以「
    無積極証據可証明被告犯罪」為由而駁回聲請人再議之聲請，請貴院調閱九十一
    年度他字第一○三六號、九十三年度發查字第九六八號暨本案卷宗再為審理，為
    此爰依刑事訴訟法第二百五十八條之一規定，提出本件聲請等情。
二、按告訴人不服上級法院檢察署檢察長或檢察總長認再議為無理由而駁回之處分者
    ，得於接受處分書後十日內委任律師提出理由狀，向該管第一審法院聲請交付審
    判。法院認為交付審判之聲請不合法或無理由者，應駁回之。刑事訴訟法第二百
    五十八條之一、第二百五十八條之三第二項前段，分別定有明文。
三、本件聲請人以被告乙○○、丙○○、甲○○三人涉犯誣告罪，向台灣台南地方法
    院檢察署檢察官提出告訴，經該檢察署檢察官於民國九十三年五月二十六日以九
    十三年度偵字第五三九○號為不起訴處分後，聲請人不服，聲請再議亦經臺灣高
    等法院臺南分院檢察署檢察長於九十三年七月三十日，以九十三年度上聲議字第
    五三一號案以再議為無理由而駁回再議，聲請人於九十三年八月三日收受再議駁
    回不起訴處分書，而於九十三年八月十一日委任律師向本院聲請交付審判，程序
    上於法尚無不合，核先敘明。
四、按民國九十一年二月八日修正公布之刑事訴訟法，新增第二百五十八條之一至之
    四之「交付審判制度」，其主要目的在建立對於檢察官不起訴或緩起訴裁量權之
    外部監督機制，法院僅就檢察官所為不起訴或緩起訴之處分是否正確加以審查，
    用以防止檢查機關之濫權，是依此立法精神，同法第二百五十八條之三第三項規
    定法院審查聲請交付審判案件時「得為必要之調查」，其調查證據之範圍，自應
    以偵查中曾顯現之證據為限；而同法第二百六十條對於不起訴處分已確定或緩起
    訴處分期滿未經撤銷者再行起訴之規定，其立法理由說明該條所謂不起訴處分已
    確定者，包括「聲請法院交付審判復經駁回者」之情形在內。是以，前述「得為
    必要之調查」，其調查證據範圍，更應以偵查中曾顯現之證據為限，不得就告訴
    人新提出之證據再為調查，亦不得蒐集偵查卷以外之證據，否則將與刑事訴訟法
    第二百六十條之再行起訴規定，混淆不清。再為避免法官權限之過度擴張，因而
    壓縮檢察官之控訴權限，甚至形成法官兼任檢審角色之「新糾問制」，法院對於
    聲請交付審判案件之審查，應限於檢察官不起訴處分是否違法。質言之，如檢察
    官係依據刑事訴訟法第二百五十二條規定予以不起訴處分者，應審查該處分是否
    符合該條各款之規定；若係依據同法第二百五十三條規定為不起訴處分者，則應
    審查該處分是否有裁量逾越或裁量濫用之情形。至於檢察官據以不起訴處分之基
    礎事實，則非法院應行介入審查之對象。蓋法院裁定交付審判之前提，乃該案件
    已經跨越起訴門檻，亦即符合刑事訴訟法第二百五十一條第一項所規定檢察官應
    提起公訴之情形。縱或法院對於檢察官所認定之事實有不同之判斷，惟該案件必
    須繼續偵查始能判斷應否起訴者，法院仍應依據現行第二百五十八條之三第二項
    前段，以聲請無理由裁定駁回之。
五、經查：
（一）本件告訴意旨略以：
      聲請人因所居住的吉祥大樓（座落於台南市○○路四八五巷廿四號）地下室停
      車位問題與案外人洪榮生、吳銘輝涉訟，曾邀及被告乙○○、黃政吉等連署並
      列為告訴人，然渠二人既已參與連署，同意對案外人洪榮生、吳銘輝提出訴訟
      ，嗣又向台南地方法院檢察署檢察官提出「吉祥大樓住戶聲明書」（製作人為
      甲○○）表示渠等並未參與告訴，致使台南地方法院檢察署檢察官以九十一年
      度他字第一○三六號乙案偵辦涉嫌偽造文書，後雖以罪嫌不足行政簽結，但可
      見被告三人顯有誣告罪嫌。
（二）檢察官經偵查後，認被告甲○○、乙○○及黃政吉等三人並未於該案中，對本
      件聲請人提出偽造文書之告訴，前開聲明書之內容，祇在聲明不欲參與聲請人
      對他人提出告訴之事，以釐責任，有該聲明書影本在卷可稽（見九十三年度發
      查字第九六八號第二十五頁參照），自無從認定其有意圖他人受刑事或懲戒處
      分，其誣告罪嫌應屬不足，而為不起訴處分，有不起訴處分書一紙可稽。
（三）依前開吉祥大樓住戶聲明書之格式（見九十一年度他字第一○三六號第一頁）
      僅被告等單純說明未曾同意丁○○擅自代渠等提出告訴或檢舉，提起訴訟之刑
      責應由聲請人丁○○自行負責等語，但遍關全文並無對丁○○提出偽造文書告
      訴之相關文字，且經本院調閱九十三年度發查字第九六八號偵查卷，被告乙○○供稱「我只是聲明沒有要參與丁○○告建商的事，我沒有要告任何人，寄至
      台灣台南地方法院檢察署是為了補充說明」（九十三年度發查字第九六八號偵
      查卷第三八頁）；被告丙○○供稱「我只是聲明沒有要參與丁○○告建商的事
      ，我沒有要告任何人，寄至台灣台南地方法院檢察署是為了補充說明」（同上
      卷第三九頁）；被告甲○○則稱：「我與乙○○及丙○○是住戶，乙○○及丙○○有接不起訴處分書，因為他們並沒有要參與丁○○告建商的事，所以來問
      我怎麼辦，我就替他們製作那份聲明書寄地檢署，以作聲明，我沒有要告任何
      人」（同上卷第三九頁），三人均表明沒有要告聲請人丁○○的意思，且遍觀
      全卷，亦無被告表明要告聲請人丁○○意思之証據，故此部分尚乏被告等有誣
      告之主觀意圖。從而，檢察官依被告於偵查中之前開供述，認被告無從認定其
      有意圖他人受刑事或懲戒處分，並無違背經驗或論理法則之處。
（四）綜上所述，前開不起訴處分及駁回再議理由暨事證，既經本院調閱前開卷證核
      閱屬實，且聲請人前開聲請交付審判之理由，亦不足以認定檢察官為不起訴處
      分之理由，有何違背經驗法則、論理法則或其他證據法則之情事。從而，聲請
      人聲請交付審判，為無理由，應予駁回。
五、依刑事訴訟法第二百五十八條之三第二項前段，裁定如主文。
中      華      民      國    九十三    年    十一    月    三十        日
                               臺灣臺南地方法院刑事第十庭
                                   審判長法  官  鄭 文 祺
                                         法  官  林 中 如
                                         法  官  蔡 奇 秀
右正本證明與原本無異
                                         書記官  尹 之 玲
中      華      民      國    九十三    年    十一    月    三十        日
